【裁判字號】    89,簡上,176
【裁判日期】    900112
【裁判案由】    傷害
【裁判全文】
臺灣板橋地方法院刑事判決                        八十九年度簡上字第一七六號
    上  訴  人  甲○○
    （即被告）
右列上訴人即被告因傷害案件，不服本院板橋簡易庭八十九年度板簡字第一○四三號
，中華民國八十九年六月二十七日第一審判決（聲請簡易處刑案號：八十九年度偵字
第六八○二號），提起上訴，本院管轄第二審之合議庭，改依通常程序審理，判決如
左：
    主  文
原判決撤銷。
甲○○無罪。
    理  由
一、聲請簡易處刑意旨略以乙○○（告訴人兼被告，業已判決確定）與甲○○（告訴
    人兼被告、本件上訴人）係鄰居，二人於民國八十九年二月四日十三時四十分許
    ，在臺北縣土城市○○路五十九號前，因甲○○返家時，被乙○○飼養之小狗追
    逐，因生爭執，竟均基於傷害之犯意，相互毆打對方，致二人均受有傷害。因認
    乙○○、甲○○均係犯刑法第二百七十七條第一項之傷害罪嫌云云。
二、按犯罪事實應依證據認定之，無證據不得推定其犯罪事實，刑事訴訟法第一百五
    十四條定有明文；次按認定犯罪事實，須依證據，而所謂證據，係指合法之積極
    證據就犯罪事實能為具體之證明者而言；又認定不利於被告之事實，須依積極證
    據，苟積極證據不足為不利於被告事實之認定時，即應為有利於被告之認定，更
    不必有何有利之證據（最高法院三十年上字第八一六號判例意旨參照）。又所謂
    「積極證據足以為不利被告事實之認定」，係指據為訴訟上證明之全盤證據資料
    ，在客觀上已達於通常一般之人均不致於有所懷疑，而得確信被告確曾犯罪之程
    度，若未達到此一程度，而有合理懷疑之存在時，即無從為有罪之確信（同上法
    院七十六年度臺上字第四八九六號判例意旨參照）。又告訴人之指訴，無非係以
    使被告受刑事追訴處罰為目的，有時難免故予誇大，自不得僅以告訴人之指訴為
    唯一論據，仍應調查其他必要之證據，以查明是否與事實相符。
三、本件檢察官聲請簡易判決處刑認上訴人即被告甲○○涉犯刑法第二百七十七條第
    一項之傷害罪嫌，無非係以上訴人即被告甲○○之坦承犯行暨告訴人（兼被告乙
    ○○）之指訴及乙○○之驗傷診斷書為其論據。
四、訊據上訴人即被告甲○○堅詞否認有何傷害犯行，辯稱略以：並未打乙○○僅係
    抵擋，我都是被告訴人打，我並沒有打告訴人等語。經查：訊之上訴人即被告供
    稱：「（陳述案發情形？）當天是農曆除夕，我騎車出去到便利商店買東西。如
    果從土城到我家，必須經過乙○○住處，乙○○家中養了很多狗。當天我騎車經
    過乙○○家時，乙○○家中的狗就過來追我，我就放慢車速停車，我下車趕狗，
    當時我還未下車趕狗時，乙○○並未出來，等我下車趕狗時，乙○○從他住處停
    車地方走出來，乙○○說『你為何趕我的狗』我說『狗不能這樣養』，乙○○就
    說『你不爽』，當他說『你不爽』時他走很近，他突然用手打我的頭部，我閃過
    去沒有打到我，我的手本能反應有碰到他的手臂或是胳臂下的地方。之後乙○○
    拿路旁的塑膠管打我，第一次沒有打到，第二、三次我閃避不及就被打到手臂，
    後來因為乙○○亂揮的關係，塑膠管他沒有拿穩就在打我的時候飛掉了。因為我
    的安全帽沒有扣，乙○○就拿我的安全帽打我的後腦勺一次，之後乙○○把安全
    帽丟掉，當時有一位鄰居老太太出來看，我把機車及安全帽留在現場，我就回家
    打一一九報警。我並沒有跟乙○○拉扯到，我也沒有動手拉他、打他。我和乙○
    ○相互間並沒有拉扯。（之前和乙○○是否有衝突過？平常相處情形？）我在該
    處住的六個月內，並沒有和他有衝突。」等語；訊之告訴人兼被告乙○○供述以
    ：「（當天事發情形？）當天是農曆除夕下午，甲○○騎機車經過我家門口，我
    家門前的道路是產業道路，該道路是既成道路，我家共養了十五隻狗。我家的一
    隻小狗追甲○○，甲○○就停車用腳踢我的狗而且他走過來對我大聲吼叫，他說
    『你養狗了不起』之後又說『你養狗怎麼讓狗來追我』，我說『狗追兩步你就停
    下來』，他就一直往我貼過去一直罵我，罵我什麼時間已久我不記得了。我很生
    氣，我就一拳打過去。第一次我和他推擠，我用兩隻手推過去說『你那麼靠近做
    什麼』。第二次我在我住處樹下附近就拿電纜線空心軟的塑膠管，長度大約一公
    尺多，用該塑膠管打他最多二次，最後我打到他的安全帽，他有用手來擋，除此
    之外並沒有打到他的其他地方，之後我就叫他趕快離開不要再鬧事了，但他不肯
    離開。他的安全帽好像是被我打掉的，安全帽掉在地上。之後我就不管他，他就
    回家報警。我只有第一次因為他一直朝我靠近來，我才推他，推他的時候有接觸
    過他的身體，之後並沒有接觸他的身體。」等語；上訴人復供稱：「刺傷部分是
    他誣陷，當時乙○○說不知被何物刺傷。警察來時只說被咬傷，但無說被刺傷，
    可是到了警局他卻又說被咬傷、刺傷。」等語；告訴人兼被告乙○○亦稱：「咬
    傷部分是我自己的狗咬的。刺傷不是他刺的。等語（以上見本院八十九年八月三
    十日、十一月十五日訊問筆錄）；上訴人於審判期日復稱：「（對起訴書之犯罪
    事實有何意見？『告以要旨』）我在八十九年二月四日下午十三點四十分在台北
    縣土城市○○路五十九號門前，被告訴人所養的狗追，後來我就直接找告訴人理
    論。我當時先趕告訴人的狗，告訴人問我說為何趕我的狗，我說養狗不能夠這樣
    子養，告訴人就問我說是不是我不爽，告訴人就用空手打我，沒有打到我，告訴
    人又去路邊去撿一條硬的水管直徑約有十到十二公分左右的水管長約一公尺左右
    往我打過來，告訴人總共揮了三次，我第一次我閃過去，但是第二、第三次我沒
    有閃過，我就被告訴人打到，我用我的兩手擋住，所以我的兩手都受傷。告訴人
    在第三次揮打我被我擋掉後，水管滑掉後，告訴人就抓我的安全帽，告訴人抓到
    我安全帽的帽帶，告訴人就抓住我的安全帽打到我的左後腦部位。當時有旁人大
    喊說不要打了，告訴人就用我的安全帽揮打我，從我的頭上飛過去沒有打到我。
    （你有無拿不明物器打告訴人或咬告訴人？）都沒有。」等語；告訴人兼被告乙
    ○○亦供稱：「（你如何被咬傷或刺傷？）我是被我自己的狗咬傷的。刺傷不是
    被告刺傷的。因為被告叫得很大聲，我的狗嚇到，所以就直接咬到我。」等語（
    見本院八十九年十二月二十九日審判筆錄）。是就上情，各該所供案發經過以觀
    ，並無何上訴人為傷害犯行存在之確證，自應以告訴人兼被告乙○○於本院如上
    所為之供述，核與事實方屬符合；且經本院勘驗原檢察官偵訊錄音，足悉上訴人
    於偵查中並無有坦承犯行，此有本院勘驗筆錄在卷足佐（見本院八十九年十二月
    二十一日勘驗筆錄），矧告訴人兼被告乙○○於本院調查、審理時亦陳稱被告即
    上訴人甲○○當時並無為傷害之犯行（見同上本院筆錄），因之，對照其等所陳
    暨告訴人兼被告乙○○所舉傷害診斷書記載：「右手掌及手臂多處微小等刺傷，
    疑咬傷」之傷情觀之，上訴所稱，應非子虛，堪為憑信。聲請意旨僅以被告自白
    暨告訴人兼被告之指訴，即遽論被告涉有傷害罪嫌，證據仍有不足，此外，復查
    無其他積極事證足資認定被告確有被訴傷害犯行，原審遽予論罪科刑，容有未洽
    ，上訴意旨以此指摘原判決不當，為有理由，應由本院將原判決撤銷，另為諭知
    被告無罪之判決。
五、按第一審法院依被告在偵查中之自白或其他現存證據，已足以認定犯罪者，得因
    檢察官之聲請，不經通常審判程序，逕以簡易判決處刑。但必要時，應於處刑前
    訊問被告。前項案件檢察官依通常程序起訴，經法院訊問被告，認應宜以簡易判
    決處刑者，得不經通常程序，逕以簡易判決處刑。依前二項判決所科之刑以宣告
    緩刑、得易科罰金之有期徒刑及拘役或罰金為限。檢察官聲請以簡易判決處刑之
    案件，經法院認為有第四百五十一條之一第四項但書第三款所列認為應為無罪、
    免訴、不受理或管轄錯誤判決之諭知者，應適用通常程序審判之，刑事訴訟法第
    四百四十九條、第四百五十二條定有明文。本件原審未查被告應諭知無罪之判決
    ，致未適用通常程序審理，而以簡易程序為判決處刑，其所踐行之簡易處刑程序
    違背法令，抵觸憲法第八條第一項揭示「非由法院依法定程序不得審問處罰」之
    正當法律程序原則，並有損及被告依憲法第十六條所保障之訴訟權，原審所採簡
    易處刑程序存有瑕疵，為保障當事人（檢察官、被告）之審級利益，應由本院合
    議庭改依通常訴訟程序審判；另依法院辦理刑事訴訟簡易程序案件應行注意事項
    （八十七年四月二日司法院修正公布）第十四點規定，撤銷原審判決，以第一審
    法院之地位，為第一審判決，檢察官如不服本判決，仍得於法定期間內，向管轄
    第二審法院提起上訴，附此敘明。
據上論斷，應依刑事訴訟法第四百五十二條、第四百五十五條之一第一項、第三項、
第四百五十一條之一第四項第三款、第三百六十九條第一項前段、第三百六十四條、
第三百零一條第一項，判決如主文。
本案經檢察官林建中到庭執行職務
中      華      民      國    九  十    年     一     月    十    二    日
                                      臺灣板橋地方法院刑事第六庭
                                        審判長  法  官  張谷輔
                                                法  官  葉靜芳
                                                法  官  黎錦福
右正本證明與原本無異。
如不服本判決，應於判決送達後十日內向本院提出上訴狀。
                                                書記官  戴尚榮
中      華      民      國    九  十    年     一     月    十    六    日


司法院資訊處製作；財團法人民間司法改革基金會備份。
